【裁判字號】    95,台上,5732
【裁判日期】    951019
【裁判案由】    違反毒品危害防制條例
【裁判全文】
最高法院刑事判決            九十五年度台上字第五七三二號
上  訴  人  甲○○
上列上訴人因違反毒品危害防制條例案件，不服台灣高等法院中
華民國九十五年五月三十日第二審判決（九十五年度上重訴字第
二六號，起訴案號：台灣桃園地方法院檢察署九十四年度偵字第
一七六六三號），提起上訴，本院判決如下：
    主  文
上訴駁回。
    理  由
本件原判決認定上訴人甲○○前因殺人未遂、侵占、偽造文書、
違反麻醉藥品管理條例等案件，經法院分別判處有期徒刑六年、
十月、三月及四月，並經台灣高等法院裁定定應執行刑為有期徒
刑七年確定，入監執行，於民國八十五年十二月十四日假釋出監
，嗣經撤銷假釋，入監執行殘刑，於九十年三月六日再度假釋出
監，惟於九十年間復因施用毒品，經台灣板橋地方法院判處有期
徒刑八月確定，此部分與上開假釋經撤銷所餘殘刑接續執行，至
九十三年五月三十一日縮刑執行完畢。詎不知悛悔，明知海洛因
為毒品危害防制條例管制之第一級毒品，亦係行政院依懲治走私
條例所公告「管制物品項目及其數額」甲項第四款之管制進出口
物品，不得運輸及私運進口，竟與綽號「小龍」之成年男子共同
基於運輸第一級毒品及私運管制物品入境之犯意聯絡，於九十四
年九月底某日，在台北縣三重市正義公園內，約定由上訴人持「
小龍」事先購妥之機票搭機前往泰國運輸海洛因回台，事成後上
訴人可得新台幣十萬元之報酬。商議既定，上訴人便於同年十月
六日，由「小龍」載往中正國際機場，搭乘泰國航空公司班機前
往泰國曼谷，而於當日晚間十時五十五分抵達並入住瑞士飯店後
，再撥打「小龍」在台所交付之電話號碼，聯絡與其等有運輸第
一級毒品及私運管制物品入境犯意聯絡之綽號「小毛」之成年男
子；「小毛」則於翌日（七日）下午四時許攜帶以油布包裝完成
之海洛因三塊、束褲一條及黑色、白色膠布等物前往瑞士飯店交
予上訴人。上訴人取得該等物品後，先將其中一塊海洛因打碎成
粉末，分為四份，各以二層透明塑膠袋及黑色膠布包裝成為四包
，再以白色膠布將此四包海洛因分別纏於左右小腿各二包，另二
塊以油布包裝之海洛因則未分裝，直接以束褲及膠帶固定於胯下
，並於同年月八日晚間十時五十五分許，搭乘泰國航空公司班機
返台，將管制進出口之第一級毒品海洛因自泰國曼谷私運入境，
嗣於同日（八日）晚間十一時三十分許，經台北關稅局人員發現
其通關時舉止有異而查獲，並扣得其所私運之上開海洛因（含二
件塊狀物、四包粉末）及用以包裝固定之透明塑膠袋八個、油布
二塊、束褲一條、黑色、白色膠布之犯罪事實。係以上開事實，
業經上訴人於偵審時坦承不諱，並有毒品初步鑑驗報告單、台北
關稅局扣押貨物收據、搜索筆錄影本各一件及照片五張在卷可稽
；且上訴人私運入境之二件塊狀物及四包粉末，經送法務部調查
局鑑定結果均含第一級毒品海洛因成分（合計淨重九百九十九點
二六公克，純度百分之八十三點八六），有該局九十四年十二月
九日調科壹字第０八００一０三０一號鑑定通知書一紙附卷足憑
；復有用以包裝海洛因俾利運輸使用之透明塑膠袋八個、油布二
塊、束褲一條、黑色、白色膠布扣案可資佐證，上訴人之自白堪
認與事實相符，應可採信；至上訴人於原審之選任辯護人於原審
雖辯稱：上訴人尚未將毒品交付「小龍」之前，其運輸之狀態仍
在繼續，尚未完成，應論以未遂犯云云。然查上訴人已將扣案毒
品自泰國曼谷起運至我國之機場，該運輸行為即已達既遂階段，
與上訴人是否將毒品交付「小龍」無關，選任辯護人上開見解，
尚無足取；上訴人私運海洛因入境之犯行，事證明確，洵堪認定
等情，為其依憑之證據及認定之理由。復以核上訴人所為，係犯
毒品危害防制條例第四條第一項之運輸第一級毒品罪，及懲治走
私條例第二條第一項之私運管制物品進口罪，上訴人與「小龍」
、「小毛」間，就所犯上開二罪，有犯意聯絡及行為分擔，應論
為共同正犯；其運輸前後非法持有海洛因之低度行為為運輸之高
度行為所吸收，不另論罪；又其以一行為觸犯上開二罪，為想像
競合犯，應依刑法第五十五條規定，從一重之運輸第一級毒品罪
處斷；再者，其有上開犯罪科刑及執行完畢之紀錄，有原審被告
前案紀錄表一件在卷為憑，上訴人於有期徒刑執行完畢後五年內
再犯本件有期徒刑以上之罪，為累犯，應依刑法第四十七條規定
加重其刑，惟運輸第一級毒品罪之法定本刑為死刑、無期徒刑部
分，依法不得加重其刑，故僅就得併科罰金刑部分加重之。第一
審因而適用毒品危害防制條例第四條第一項、第十八條第一項前
段、第十九條第一項前段，懲治走私條例第二條第一項、第十一
條，刑法第十一條、第二十八條、第五十五條、第四十七條、第
三十七條第一項規定，並審酌上訴人私運之海洛因淨重多達九百
九十九點二六公克，純度更高達百分之八十三點八六，如流入市
面，將加速毒品氾濫，對社會治安及國人身心健康危害甚鉅，犯
罪情節堪認重大，且其前科累累，曾數度入監服刑，仍不知自省
改過，僅因貪圖利益而涉犯本案，實不宜輕縱等一切情狀，量處
其無期徒刑，併依法宣告褫奪公權終身；扣案之第一級毒品海洛
因（含二件塊狀物、四包粉末，合計淨重九百九十九點二六公克
，純度百分之八十三點八六）依法宣告沒收銷燬，包裝海洛因之
透明塑膠袋八個、油布二塊、束褲一條、黑色、白色膠布等物係
共犯「小毛」所有供運輸海洛因犯罪所用之物品，依法宣告沒收
。因第一審判決之認事用法及量刑均屬適當，又以上訴人所運輸
毒品數量幾近一公斤，甚為龐大，純度更高達百分之八十三點八
六，犯罪情節可謂重大，而其前案累累，於出獄後一年餘即又再
犯本案，犯罪之情狀無可憫恕，且查無其他減輕之事由，無從予
以減輕其刑，上訴人於第二審陳稱：其家中有老母、兄為殘障人
士、經濟情況甚為困頓，且所運輸毒品尚未流入市面，請求依刑
法第五十九條規定減輕其刑云云，亦難認為有理由，因而維持第
一審判決，駁回上訴人在第二審之上訴，經核尚無違誤。上訴意
旨雖指摘原審忽視上訴人可得之代價與查獲之海洛因價值懸殊，
實不足稱為「共犯」，且其於被查獲之初即供出指使之人，員警
未能破案，不應歸責於上訴人而量處重刑，原審未於判決理由內
審酌及此，亦未審酌有無刑法第五十九條犯罪情狀可憫恕之情形
，原判決認事用法及量刑均有違誤；又未行準備程序逕為審判，
審判期日亦未給予上訴人聲請調查證據及為最後陳述之機會，審
判程序當然違背法令云云。然查：（一）按刑事訴訟法第二百七
十三條第一項規定：法院得於第一次審判期日前行準備程序，處
理有關該項各款所定之事項。其立法意旨在於節省勞費，避免耗
費不必要之審判程序，至於是否行準備程序，法院有自由斟酌之
權。次按審判期日之訴訟程序，專以審判筆錄為證，刑事訴訟法
第四十七條定有明文。查１、上訴人不服第一審判決，於原審提
起第二審之上訴意旨，僅請求從輕量刑（見原審卷第一一頁倒數
第四至六行），並無聲請上開應行準備程序處理之事項，原審逕
行審判程序，尚難謂有何不當。２、依卷附原審九十五年五月十
八日審判筆錄之記載，審判長於訊問上訴人之初，已依刑事訴訟
法第九十五條告知其得請求調查有利之證據（見原審卷第四一頁
倒數第二行），並於調查證據時詢問上訴人、上訴人於原審之選
任辯護人及檢察官，尚有何證據請求調查，經均答以「沒有」之
後，始依法進行辯論，並於宣示辯論終結前，詢問上訴人最後有
無陳述（見原審卷第四二頁背面倒數第三至十行、第四四頁第二
至五行），是已依刑事訴訟法規定，踐行審判期日之法定程序，
審判程序並無違背法令之情形。（二）共同實行犯罪行為之人，
在合同意思範圍以內，各自分擔犯罪行為之一部，相互利用他人
之行為，以達其犯罪之目的者，即應對於全部所發生之結果，共
同負責。原判決認定上訴人與「小龍」、「小毛」就本件犯罪如
何具犯意之聯絡，及如何為行為之分擔，均為共同正犯等情，已
說明其所憑，核與卷內證據資料相符。且依原判決之認定及卷內
資料，上訴人既與「小龍」、「小毛」基於運輸第一級毒品及私
運管制物品進口之犯意聯絡，由「小龍」購買機票交上訴人持以
搭機前往泰國曼谷，從事將「小毛」所交付之海洛因運輸入境之
行為，自係以自己犯罪之意思從事私自運輸海洛因之犯罪構成要
件行為，原判決認其與「小龍」、「小毛」係以一運輸行為觸犯
運輸第一級毒品及私運管制物品進口二罪名之共同正犯，適用法
則並無不當。（三）犯毒品危害防制條例第四條第一項運輸第一
級毒品罪，供出毒品來源，因而破獲者，依同條例第十七條規定
，固得減輕其刑，然必須供出毒品來源，並因而破獲者，始有該
項規定之適用。查上訴人於偵查中供稱其不知「小龍」、「小毛
」住所，且不知彼等電話號碼等語（見偵查卷第二九頁），至第
一審審理時雖聲請傳喚居住台北縣三重市之證人葉志龍，但亦供
稱斯人並非「小龍」（見第一審卷第四三、五七頁）；而遍查卷
內資料，並無檢警據以破獲之情事，自不符上開得減輕其刑之要
件。再上訴人既無法提供「小龍」、「小毛」之年籍住所資料，
自無從傳訊或進而破獲，則原審縱未依上訴人之供述確實追查，
亦與所謂判決不適用法則或應於審判期日調查之證據而未予調查
之違背法令情形有間。（四）量刑之輕重，係屬事實審法院得依
職權裁量之事項；又刑法第五十九條規定之酌量減輕，必須犯罪
另有特殊之原因與環境，在客觀上足以引起一般同情，認為即予
宣告法定最低度刑期，猶嫌過重者，始有其適用，且此項犯罪情
狀是否可憫恕而酌量減輕其刑之認定，亦屬法院得依職權自由裁
量之事項。原判決已敘明第一審量處上訴人無期徒刑為適當，暨
不依刑法第五十九條規定酌減上訴人之刑之理由（見原判決理由
三），量刑並無違法或理由不備之違誤。（五）末按九十四年二
月二日修正公布，自九十五年七月一日施行之刑法，其中第二十
八條（共同正犯）、第四十七條（累犯）、第五十七條（科刑輕
重應審酌事項）、第五十九條（酌量減刑）之規定，雖有部分文
字修正，然並不影響原判決法律適用之正確性及上訴人罪刑之認
定，於原判決主旨並無影響，亦不得執為適法之第三審上訴理由
，附此敘明。是上訴人之上訴為無理由，應予以駁回。
據上論結，應依刑事訴訟法第三百九十六條第一項，判決如主文
。
中    華    民    國  九十五  年    十    月   十九   日
                      最高法院刑事第九庭
                          審判長法官  陳  正  庸
                                法官  賴  忠  星
                                法官  王  居  財
                                法官  林  開  任
                                法官  林  立  華
      本件正本證明與原本無異
                                      書  記  官
中    華    民    國  九十五  年    十    月  二十三  日
                                                      J
論罪科刑法條
毒品危害防制條例第四條第一項：
製造、運輸、販賣第一級毒品者，處死刑或無期徒刑；處無期徒
刑者，得併科新台幣一千萬元以下罰金。


司法院資訊處製作；財團法人民間司法改革基金會備份。
